【裁判字號】    99,交抗,1155
【裁判日期】    990520
【裁判案由】    違反道路交通管理處罰條例
【裁判全文】
臺灣高等法院交通事件裁定            99年度交抗字第1150號
抗告人  即
原處分機關  交通部公路總局臺北區監理所
受 處分 人  甲○○
上列抗告人因受處分人違反道路交通管理處罰條例案件，不服臺
灣板橋地方法院99年度交聲字第722、723、724號，中華民國99
年3月31日所為之裁定，提起抗告，本院裁定如下：
    主  文
抗告駁回。
    理  由
一、原裁定意旨略以：本件受處分人甲○○（下稱受處分人）於
    民國（下同）98年7月5日16時25分許，駕乘其所有之車牌號
    碼GGC－593號重型機車，行經臺北縣樹林市○○路與三俊街
    口，因有違規闖越紅燈行駛（往三俊街）、未隨車攜帶行車
    執照、駕駛執照等違規，為警當場攔查，並依道路交通管理
    處罰條例第53條第1項、第14條第2款、第25條第3款等規定
    ，分別填製98年7月5日北縣警交大字第C00000000、
    C00000000 、C00000000號舉發違反道路交通管理事件通知
    單當場舉發，應到案日期為98年7月20日，應到案處所係原
    處分機關；嗣經原處分機關即抗告人（下稱抗告人）認定受
    處分人逾越應到案期限均未到案辦理，即分別作成99年3月
    17 日北監營裁字第裁40-C00000000號、99年3月15日北監營
    裁字第裁40-C00000000號、99年3月17日北監營裁字第裁
    40-C00000000號交通裁決，分別裁處受處分人罰鍰新台幣（
    下同）2,700元，並記違規點數3點、罰鍰600元、罰鍰600元
    ，並有前揭裁決書均附卷可稽。惟細究抗告人作出如上三交
    通裁罰，其所據事證，就受處分人之違規違規闖越紅燈行駛
    、未隨車攜帶行車執照部分，僅有舉發員警於98年7月5日填
    製之臺北縣政府警察局舉發違反道路交通管理事件通知聯影
    本各1份可憑（見原審卷第9、11頁）；關於受處分人未隨車
    攜帶駕駛執照之違規部分，則全無所悉，亦未有何舉發單在
    卷可參，此觀諸抗告人移請原審辦理旨揭聲明異議全案卷證
    ，甚明。又受處分人聲明不服時，已明確爭執舉發員警於舉
    發單通知聯空白處填記其拒絕簽收情事，則抗告人自宜向舉
    發機關再行查明有關本案舉發違規歷程暨所憑事證，以實其
    認定受處分人確有首開闖越紅燈行駛及駕駛汽車未隨車攜帶
    行車執照、駕駛執照等交通違規行為。準此，綜觀全案卷證
    ，並未見有何違規事證附卷供為稽考，是抗告人所為如上三
    裁決，自均有認定違規事實不依證據之重大違誤。據上，堪
    認抗告人就本案受處分人指摘不服之行政罰事件，皆未善盡
    裁罰前之應作為義務。從而本件抗告人所為上開三交通裁決
    ，既均存有如上不依證據認定事實之重大明顯疵議，原處分
    即難予支持，自應由原審裁定將原處分均予撤銷；又為尊重
    抗告人於本件撤銷後，就查得之行為事實態樣，所具有之唯
    獨行政裁量權限，應並諭由抗告人查明後，依法各另為適當
    之處分等語。
二、抗告意旨略以：抗告人依道路交通管理處罰條例第87條、違
    反道路交通管理事件統一裁罰基準及處理細則第65條之規定
    ，處罰機關於接受受處分人異議書狀5日內，製作不服違反
    道路交通管理事件裁決聲明異議移送書，將案卷及有關證物
    連同聲明異議書狀，送交該管地方法院審理，惟抗告人無法
    於移送期限內，就該舉發違規事實函請警方查證答覆，而有
    於移送同時以副本轉請舉發機關，就該案之查處情形逕復原
    審法院，準此，抗告人並無怠惰及不當，請撤銷原裁定云云
    。
三、經查：
（一）按行政機關應依職權調查證據，不受當事人主張之拘束，
      對當事人有利及不利事項一律注意。行政機關為處分或其
      他行政行為，應斟酌全部陳述與調查事實及證據之結果，
      依論理及經驗法則判斷事實之真偽，並將其決定及理由告
      知當事人。行政程序法第36條、第43條分別定有明文。次
      按行政機關基於調查事實及證據之必要，得要求當事人或
      第三人提供必要之文書、資料或物品。行政程序法第40條
      亦有明文。是行政機關依法所為之處分或其他行政行為，
      應依職權調查證據，且得要求當事人或第三人提出必要之
      相關資料以供行政機關執行其調查權限。如行政機關未斟
      酌全部陳述與調查事實及證據之結果，或未依論理及經驗
      法則判斷事實真偽者，該處分或其他行政行為即屬違法，
      應予撤銷（最高行政法院98年度判字第1363號、99年度判
      字第111號行政判決意旨參照）。
（二）查本件抗告人以受處分人有於上開時、地，為警舉發違規
      闖越紅燈、未隨車攜帶行車執照、駕駛執照等違規情事，
      依道路交通管理處罰條例第53條第1項、第63條第1項第3
      款、第14條第2款、第25條第3款等規定，分別掣開99年3
      月17日北監營裁字第裁40-C00000000號、99年3月15日北
      監營裁字第裁40-C00000000號、99年3月17日北監營裁字
      第裁40-C00000000號交通裁決，分別裁處受處分人罰鍰
      2,700元，並記違規點數3點、罰鍰600元、罰鍰600元在案
      。是本件抗告人係基於行政機關地位，對受處分人違反道
      路交通管理處罰條例之行為為裁罰性行政處分，屬行政程
      序之一環，亦為行政程序法規範之範圍，合先敘明。
（三）惟細究抗告人依法檢送之對違反道路交通管理事件不服裁
      決聲明異議案件移送書，抗告人稱其所為上開三交通裁決
      ，係據台北縣政府警察局樹林分局三多派出所警員劉漢忠
      填製之台北縣政府警察局98年7月5日北縣警交大字第
      C00000000、C00000000、C00000000號舉發違反道路交通
      管理事件通知單，其中第C00000000號舉發違反道路交通
      管理事件通知單因未移送至抗告人而無法提供予原審，又
      受處分人未提出申訴，因而抗告人無法提供舉發機關查復
      意見云云（見原審卷第2至3頁），而其隨件移送之附件，
      亦僅受處分人之聲明異議狀、抗告人所為之上開三交通裁
      決（即北監營裁字第裁40-C00000000、40-C00000000、
      40-C00000000號違反道路交通管理事件裁決書）及其送達
      證書影本、台北縣政府警察局98年7月5日北縣警交大字第
      C00000000、C00000000號舉發違反道路交通管理事件通知
      單二紙影本等資料。可知抗告人於作成上開三交通裁決前
      ，並未依行政程序法第36條、第40條之規定，向舉發機關
      即台北縣政府警察局樹林分局請求提供本件相關資料以供
      抗告人調查本件事實及證據，易言之，抗告人未依法為調
      查本件受處分人有無違規事實及其證據之程序，單憑台北
      縣政府警察局98年7月5日北縣警交大字第C00000000、
      C00000000號二紙舉發違反道路交通管理事件通知單遽為
      不利益於受處分人之上開三交通裁決，揆諸上開之規定及
      說明，抗告人所為之上開三交通裁決即屬違法。
四、綜上所述，本件抗告人未依法為本件事實及證據之調查，而
    作成之北監營裁字第裁40-C00000000、40-C00000000、
    40-C00000000號違反道路交通管理事件裁決書等三交通裁決
    ，於法未合。從而，原審撤銷原處分，並基於尊重抗告人之
    行政裁量權限，諭知抗告人於查明本件事實及證據後，依法
    另為適當之處分，經核其認事用法於法有據。抗告人之抗告
    意旨，仍執陳詞，任意指摘原裁定不當，求為撤銷改判，為
    無理由，應予駁回。
五、據上論結，應依道路交通案件處理辦法第26條，刑事訴訟法
    第412條，裁定如主文。
中    華    民    國    99    年    5     月    20    日
                  刑事第二十庭審判長法  官  楊貴雄
                                    法  官  周明鴻
                                    法  官  林銓正
以上正本證明與原本無異。
不得再抗告。
                                    書記官  張淨卿
中    華    民    國    99    年    5     月    21    日

司法院資訊處製作；財團法人民間司法改革基金會備份。
